【裁判字號】    95,訴,590
【裁判日期】    951017
【裁判案由】    違反槍砲彈藥刀械管制條例
【裁判全文】
臺灣新竹地方法院刑事判決               95年度訴字第590號
公  訴  人  臺灣新竹地方法院檢察署檢察官
被      告  甲○○
選任辯護人  趙碧松律師
上列被告因違反槍砲彈藥刀械管制條例案件，經檢察官提起公訴
（95年度偵字第2927號），本院判決如下：
    主  文
甲○○未經許可，持有可發射子彈具有殺傷力之改造手槍，處有
期徒刑年，併科罰金新臺幣伍萬元，罰金如易服勞役，以新臺
幣壹仟元折算壹日。
扣案之改造手槍壹枝（槍枝管制編號：0000000000號
），沒收之。
    事  實
一、甲○○明知可發射子彈具有殺傷力之改造手槍及子彈係槍砲
    彈藥刀械管制條例第4條第1項第1款及第2款所列管之槍砲與
    彈藥，非經主管機關之許可，不得擅自持有，竟民國於94年
    11月間不詳時間，在新竹縣芎林鄉○○○○○道橋下，以新
    臺幣35,000元之代價向姓名、年籍不詳，綽號「小傑」之成
    年男子購買可發射子彈具有殺傷力之仿BERETTA改造手槍1枝
    （槍枝管制編號：0000000000號）、及直徑8.91mm、長度16
    .77m m金屬彈殼、直徑7.91mm金屬彈頭組合而成之土造子彈
    ；直徑9.42mm、長度18.55mm金屬彈殼、直徑8.75mm 金屬彈
    頭組合而成之土造子彈各1 顆後，即未經許可，基於持有槍
    、彈之犯意而無故持有上開槍彈，嗣於95年 5月15日16時15
    分許，為警持搜索票至其位在新竹縣芎林鄉秀湖村6 鄰山豬
    湖53號住處搜索查獲扣得上開槍彈，始悉上情。
二、案經新竹市警察局第三分局報告臺灣新竹地方法院檢察署檢
    察官偵查起訴。
    理  由
一、認定犯罪事實所憑之證據及認定之理由：
    上揭事實業據被告甲○○於警詢、偵查及本院審理時迭承不
    諱，並有改造槍枝1枝及土造子彈2顆等物扣案可佐，又上開
    扣案物品經送內政部警政署刑事警察局以性能檢驗法及試射
    法鑑驗後，證實槍枝1枝（槍枝管制編號：0000000000 號）
    ，係仿BERETTA 廠84型半自動手槍製造之槍枝換裝土造金屬
    槍管及土造金屬槍機改造而成之改造手槍，機械性能良好，
    可供擊發適用子彈使用，具有殺傷力，送鑑改造子彈2 顆，
    分別係由直徑8.91mm、長度16.77mm 金屬彈殼、直徑7.91mm
    金屬彈頭組合而成之土造子彈、及由直徑9.42mm、長度18.5
    5 mm金屬彈殼、直徑8.75mm金屬彈頭組合而成之土造子彈各
    1 顆，經實際試射，可擊發，認均具有殺傷力等節，有該局
    於95年6月21日出具之刑鑑字第0950073091 號槍彈鑑定書存
    卷可考（附於95年度偵字第2927號卷第101頁至第103頁），
    綜上事證，足認被告之自白與事實相符，足堪採信，本案事
    證至為明確，被告犯行足以認定，自應依法論科。
二、論罪：
(一)、按槍砲彈藥刀械管制條例第 4條所列之槍砲、彈藥，依同條
    例第 5條規定，非經中央主管機關許可，不得製造、販賣、
    運輸、轉讓、出租、出借、持有、寄藏或陳列。本件被告所
    持有之仿BERETTA改造手槍1枝及土造子彈2顆，係分屬槍砲
    彈藥刀械管制條例第4條第1款及第2款所稱之其他可供發射
    子彈具有殺傷力之槍砲、子彈。核被告所為，係犯槍砲彈藥
    刀械管制條例第8條第4項之未經許可持有其他可發射子彈具
    有殺傷力之改造手槍罪、及同條例第12條第4項之未經許可
    持有子彈罪。
(二)、被告係於同一時地購得上開槍枝及子彈，並將之一同持有迄
    至遭警查獲為止，堪認係以一行為同時觸犯上開2 罪，為想
    像競合犯，應依刑法第55條之規定，從一重論以槍砲彈藥刀
    械管制條例第8條第4項之未經許可持有其他可發射子彈具有
    殺傷力之改造手槍罪。
三、科刑：
(一)、按被告行為後，94年2月2日修正公布之刑法（下稱新法）已
    於95年7月1日施行，新法第2條第1項「行為後法律有變更者
    ，適用行為時之法律。但行為後之法律有利於行為人者，適
    用最有利於行為人之法律」之規定，係規範行為後法律變更
    所生新舊法律比較適用之準據法，於新法施行後，自應適用
    新法第2條第1項之規定，為「從舊從輕」之比較；又比較新
    舊法時，應就罪刑有關之共犯、未遂犯、想像競合犯、牽連
    犯、連續犯、結合犯，以及累犯加重、自首減輕暨其他法定
    加減原因（如身分加減）與加減例等一切情形，綜其全部罪
    刑之結果而為比較（最高法院95年度第 8次刑事庭會議決議
    參照）。經查：
１、槍砲彈藥刀械管制條例第8條第4項之罪，法定刑應併科新臺
    幣7,000,000元以下罰金，同法第12條第4項之罪則應併科新
    臺幣3,000,000 元以下之罰金，依被告行為時之修正前刑法
    第33條第5款規定：「主刑之種類如左：五、罰金：1元（指
    銀元）以上」，惟被告行為後施行之新法第33條第 5款規定
    ：「主刑之種類如下：五、罰金：新臺幣1,000 元以上，以
    百元計算之」，經比較修正前後關於科處罰金刑之最低刑度
    規定，應以被告行為時之修正前法律較有利於被告。
２、有關罰金刑易服勞役之折算標準規定，被告行為時之修正前
    刑法第42條第2項前段規定：「易服勞役以1元（指銀元）以
    上3元以下折算1日」，該規定之數額，並依被告行為時之罰
    金罰鍰提高標準條例第 2條前段之規定，將其原定數額提高
    為100倍折算1日，即依被告行為時之法律，其易服勞役之折
    算標準，應以銀元100元（即新臺幣300 元）以上300元（即
    新臺幣900元）以下折算1日，惟被告行為後施行之新法第42
    條第 3項前段規定：「易服勞役以新臺幣1,000元、2,000元
    或3,000元折算1日」，經比較修正前後之易服勞役折算標準
    之規定，自應以新法之規定較有利於被告。
３、綜合上述各條文修正前、後之比較，本院認為非僅向來刑事
    實務鮮少諭知最低刑度之罰金刑，且罰金刑之最低刑度由 1
    銀元即新臺幣3元提高為新臺幣1,000元，則就此部分適用新
    法之結果，對被告所生最大不利程度不過新臺幣 997元，相
    較於易服勞役折算標準之修正，無論以新法所定法定額度即
    新臺幣1,000元、2,000元或3,000元折算1日，被告均可獲較
    行為時法大幅減少易服勞役日數之利益，是以，揆諸前揭最
    高法院決議及修正後刑法第2條第1項規定之「從舊、從輕」
    原則，本案前開就所涉及新舊法整體比較適用結果，自應適
    用裁判時之新法予以論處。
(二)、爰審酌被告未經許可持有上開具有殺傷力之改造槍枝及土造
    子彈，如遭持以犯罪，顯將嚴重危害社會安全，惟被告於犯
    後坦承犯行，尚見悔意，並持有扣案改造槍枝及土造子彈之
    期間6 月餘，惟並未查出該等槍彈用於其他犯罪，及其犯罪
    之目的僅為好奇、手段、家庭狀況及其智識程度等一切情狀
    ，量處如主文所示之刑，並諭知罰金易服勞役之折算標準。
(三)、扣案可發射子彈具有殺傷力之殺傷力之仿BERETTA改造手槍1
    枝（槍枝管制編號：0000000000號），屬違禁物，不問屬於
    犯人與否，應依刑法第38條第1項第1款規定宣告沒收。至於
    扣案經鑑驗試射而擊發之土造子彈2 顆，原具殺傷力，然經
    擊發後已不具殺傷力，已非槍砲彈藥刀械管制條例所管制之
    子彈，而非屬違禁物，爰不予宣告沒收，附此敘明。
四、據上論斷，應依刑事訴訟法第299條第1項前段，槍砲彈藥刀
    械管制條例第8條第4項、第12條第 4項，刑法第2條第1項但
    書、第11條前段、第55條、第42條第3項前段、第38條第1項
    第1款，判決如主文。
本案經檢察官黃正雄到庭執行職務。
中    華    民    國    95    年    10    月    17    日
                  刑事第三庭    審判長法  官  汪銘欽
                                      法  官  林惠君
                                      法  官  楊數盈
以上正本證明與原本無異。
如不服本判決，應於送達後10日內向本院提出上訴狀。
中    華    民    國    95    年    10    月    17    日
                                      書記官  謝國聖
附錄論罪科刑法條：
槍砲彈藥刀械管制條例第8條第4項：
未經許可，持有、寄藏或意圖販賣而陳列第1項所列槍枝者，處3
年以上10年以下有期徒刑，併科新臺幣7,000,000元以下罰金。
槍砲彈藥刀械管制條例第12條第4項：
未經許可，持有、寄藏或意圖販賣而陳列子彈者，處5 年以下有
期徒刑，併科新臺幣3,000,000元以下罰金。


司法院資訊處製作；財團法人民間司法改革基金會備份。
